臺灣高雄地方法院刑事判決　　　　　　　　　　　　　九十年度易字第一六八三號
　　公　訴　人　臺灣高雄地方法院檢察署檢察官
　　被　　　告　己○○
　　被　　　告　庚○○
　　共　　　同　王進勝
　　選任辯護人　吳賢明
　　　　　　　　陳慧錚
　　被　　　告　丁○○
　　被　　　告　甲○○
右列被告因詐欺等案件，經檢察官提起公訴（八十九年度偵字第一三六五二號），本
院判決如左：
    主  文
己○○、庚○○共同意圖為自己不法之所有，以詐術使人將本人之物交付，均處有期
徒貳年肆月。
丁○○、甲○○共同幫助詐欺，均處有期徒刑柒月，均緩刑肆年。
    事  實
一、己○○、庚○○係夫妻；丁○○、甲○○係任職瑞峰汽車保養廠技工，而丁○○
    與己○○、庚○○夫婦則因前於ＫＴＶ打工時認識之朋友。緣庚○○所有之牌照
    號碼ＹＸ─一七九九號自用小客車於民國八十七年九月二十五日曾向富邦產物保
    險股份有限公司（下稱富邦保險公司）投保新台幣（下同）七十六萬八千元竊盜
    損失險（自負額百分之十），保險期間至八十八年九月二十五日屆滿。己○○、
    庚○○二人於保險期間屆滿前，竟共同基於意圖為自己不法所有之犯意聯絡，先
    於民國（下同）八十八年六月間，多次請託丁○○竊走庚○○所有之上開車號Ｙ
    Ｘ─一七九九號自用小客車並加以解體，已便其向富邦保險公司詐領保險金，起
    初丁○○不為所動，經己○○多次請託，丁○○終於答應其請求。嗣丁○○、甲○○竟共同基於幫助己○○、庚○○詐欺取財之犯意聯絡，於八十八年七月十八
    日晚間八、九時許，由甲○○駕車載丁○○前往己○○、庚○○設於高雄市○○
    區○○路附近路邊販賣臭豆腐之攤位，向己○○取得上開自用小客車之鑰匙及得
    知該自小客車停放地點後，即由丁○○將該車駛至瑞峰汽車保養場，並由丁○○
    及甲○○加以解體，除保留引擎及其他重要零件外，其餘車體則丟棄於興達港海
    底。而己○○、庚○○二人明知庚○○所有之上開自用小客車並非失竊，竟於同
    年七月十九日晚間八、九時許，向高雄市政府警察局楠梓分局右昌派出所謊報失
    竊，未指定犯人，而向該管派出所警員誣告犯罪，並致使該管派出所警員及監理
    機關將上開ＹＸ─一七九九號自用小客車失竊之不實事項分別登載於職務上所掌
    之公文書上，足以生損害於警察機關對犯罪偵防及監理機關對車籍管理管理之正
    確性。嗣己○○及庚○○即於同年七月二十日，以前開自用小客車失竊為由，施
    用詐術向富邦保險公司辦理理賠申請，致使富邦保險公司陷於錯誤，而給付新台
    幣七十二萬一千二百元（扣除自負額）。嗣丁○○、甲○○另因觸犯竊盜案件，
    經警查獲追問後始供出上情。
二、案經高雄市政府警察局移送台灣高雄地方法檢察署檢察官偵查起訴。
    理  由
一、訊據被告丁○○、甲○○坦承上揭受請託而幫助詐取保險金之犯罪事實不諱；另
    被告己○○、庚○○則矢口否認前開犯行，均辯稱庚○○所有之車號ＹＸ─一七
    九九號自用小客車係遭竊，並未請求丁○○、甲○○二人竊取該車解體及協助詐
    騙保險公司，該車確係丁○○所偷，且伊二人所領得之保險金較其購車、保險所
    付出之金額少，根本無利可圖，伊二人實無詐領保險金之動機云云。惟查：
（一）被告丁○○、甲○○就如何受託取得該車解體，及如何幫助己○○、庚○○詐
      領保險金一情，已據其二人於警訊、偵查中及本院審理中迭次供述綦詳，互核
      該二人前後及彼此之供詞亦相符合；況被告丁○○、甲○○與被告己○○、庚○○間並無仇怨，被告丁○○與己○○亦係前於ＫＴＶ打工時認識之友人，此
      業據被告丁○○、甲○○、己○○、庚○○所坦承，茍非實情，被告丁○○、
      甲○○實無虛詞攀誣之理，亦斷無於竊盜罪外，另行增加自己幫助詐欺刑責之
      理。是被告丁○○、甲○○之供詞應可採信，合先敘明。
（二）據被告丁○○於警訊時供述：（問：你是否知道你於八十八年七月十八日二十
      二時許在高雄市○○區○○路八八Ｏ巷口竊取ＹＸ─一七九九號自用小客車係
      何人所有？）我知道係己○○所有，係己○○叫我去竊取的，己○○與庚○○
      約於八十八年六月間到我位於高雄縣湖內鄉家中，請求我到居家附近竊取其所
      有之三陽雅歌自小客車並予解體，以便向保險公司詐領保險金，當時我並未答
      應他，後來約過了一星期，許、曾二人又一同前往我作之工廠再度要求我竊取
      其所有之自小客車，但我並未答應，約過了二、三天，己○○打電話給我，又
      提起該事，我就答應他。後來我就於八十八年七月十八日晚上八、九點邀同甲○○一同前往己○○在高雄市○○區○○路附近的路邊攤位，由己○○拿其所
      有之自小客車鑰匙給我，並由許交待該車之車牌及停放地點後，我就與甲○○
      一同前往並將之駕駛至我上班的工廠，並由我與甲○○將之解體。己○○拿其
      鑰匙給我時，庚○○亦在場，他們販售麻辣臭豆腐等語（見八十九年五月八日
      警訊筆錄）。於偵訊中供稱：是車主拿了鑰匙叫我們牽去拆解，不是偷的，車
      主是己○○、庚○○，己○○他們找過我好幾次叫我把他的車處理掉是要詐騙
      等語（見八十九年七月十三日偵訊筆錄）。嗣於本院審理時則供述：我與己○○、庚○○之前是朋友關係，他們一直來找我，我才幫他們做，與己○○、庚○○二之前在ＫＴＶ打工時認識的，認識很久了，後來他們詐領保險金時才又
      到我家找我（見本院九十年七月十一日審判筆錄）；解體完後己○○他們說車
      子就由我自己處理，這件事我有跟甲○○說。當時是甲○○載我去軍校路賣臭
      豆腐那裡跟己○○拿鑰匙，我是晚上七、八點的時候去開這部車，解體完後我
      們就將這部口車的車殼丟到興達港的海裡，零件我們留著，但零件我們都還沒
      有用到，就被刑事組的人員帶走。解體完己○○他們沒有給我費用，當時己○○有跟我說車子保險要到期了，並說解體要詐領保險金用（見本院九十年九月
      十七日審判筆錄）。己○○找我及交鑰匙給我的時候庚○○都在場，她也知道
      （見本院九十年十二月五日審判筆錄）。己○○跟我說他之前有遺失壹台汽車
      ，我就問他如果你再報遺失壹台保險公司不會懷疑嗎？他說沒有關係。這部車
      子的車門及方向盤的鑰匙孔都沒有被破壞，可見不是用偷的（見本院九十一年
      二月四日審判筆錄）。另同案被告甲○○於警訊時供陳：八十八年七月十八日
      二十二時許我有載丁○○到高雄市○○區○○路八八Ｏ巷口開走己○○所有之
      ＹＸ─一七九九號自用小客車沒有錯，但事後丁○○有告訴我是己○○拿鑰匙
      叫他去開車的。因為己○○叫我們竊取該車後加以解體，好詐取保險公司的保
      險金（見八十九年五月八日警訊筆錄）。於偵訊中亦供述：是車主拿了鑰匙叫
      我們牽去拆解，不是偷的，車主那一個我不知道，是丁○○把車牽到保養廠才
      知道的（見八十九年七月十三日偵訊筆錄）。嗣於本院審理時則供稱：車子是
      丁○○解體的，我是幫忙他，我用自用小車載丁○○到左營軍校路那裡，他下
      車後我就走了。他說要開一部車回來，他那時候有說要跟己○○夫妻拿鑰匙，
      我回去隔天醒來就看到這部車停在保養廠，後來丁○○就將這部車解體，我就
      幫忙他。是丁○○跟我說是己○○夫妻說這部車要開去解體（見本院九十年九
      月十七日審判筆錄）。丁○○是事後跟我說這部車解體要報失竊，要詐領保險
      金，並說是己○○拜託他的。車體我們丟到興達港，零件留在我們保養廠（見
      本院九十年十二月二十六日審判筆錄）。互核同案被告丁○○、甲○○自警訊
      、偵查中及本院審理中之供詞，就被告己○○、庚○○於何處擺攤、如何受託
      將該自小客車開走加以解體、於何處開走該車、如何處理贓車及如何幫助己○○夫婦詐領保險金等細節均供述一致。而證人辛○○於本院審理時亦到庭證述
      ：庚○○於八十六年九月一日到八十七年九月一日有投保汽車險，後來並報失
      竊，車號是ＹＴ三六○○號，保了六十六萬八千元，賠了四十六萬二千九百二
      十四元，八十七年七月三十一日出險（九十一年四月二十五日審判筆錄），並
      提出被告庚○○所簽之收據、汽車被竊理賠申請書、汽車保險理賠計算書各一
      份附卷佐證。可見被告丁○○所稱：己○○曾跟伊說之前有遺失壹台汽車，伊
      問如果再報遺失壹台保險公司不會懷疑嗎一節更非虛詞？此外證人辛○○亦證
      述：失竊車如果要理賠要交汽車鑰匙、新領牌照登記書，鑰匙照正常要給我們
      二把，但她只提供壹把，另壹把她說她去原廠修但已經壞掉，所以只給我一把
      等語。由此可見，應尚有一把原廠鑰匙，而被告己○○除辯稱該車進保養廠時
      是否有把鑰匙拿回已忘記云云外，均無法交該鑰匙下落，是被告丁○○所陳該
      車鑰匙是己○○交給伊一情，應非虛構之詞。參以證人即警員丙○○亦到庭證
      稱：八十九年二月我們先在一間修理廠查獲一部贓車，並抓到丁○○，但他沒
      有前科，我們對他曉以大義，當時丁○○才又又說他還有偷一部雅哥的車子，
      丁○○也跟我說這部車並不是他想要偷的，是一位叫「大舜仔」叫他去處理的
      ，但他沒有他的資料，後來我們才聯絡車主庚○○過來（見本院九十年十二月
      二十六日審判筆錄），則被告丁○○係於警訊時即已供出受託將該車解體以幫
      助詐領保險金一情，益見被告丁○○及甲○○上開供詞並非事後勾串。另衡情
      被告丁○○、甲○○二人更無增加自己幫助詐欺刑責而虛詞指述他人犯罪之理
      ，故其所辯係己○○及庚○○將該部ＹＸ─一七九九號自用小客車之鑰匙交付
      ，請託將該車解體以便報案失竊詐領保險金之詞，即非無據，尚堪採信。
（三）又查，被告丁○○於本院八十九年度易字第一五二二號被訴另一件竊盜案件中
      ，於警訊及偵查中均一再供稱：行竊該車係友人「大舜仔」教唆我和甲○○一
      同行竊的；車主庚○○之男友綽號「大順」之人叫伊去偷該部車，如此便能領
      保險金等語（見台南市警察局第一分局八十九年二月十六日警訊筆錄及台灣高
      雄地方法院檢察署八十九年度偵字第四三二七號偵查卷第十二頁偵訊筆錄）。
      嗣經本院傳訊己○○及庚○○於該案到庭證稱：伊二人認識被告丁○○，但不
認識被告甲○○，該部被竊之自小客車，係伊二人合資購買，失竊後保險公司
      有理賠近七十萬元等語（見本院上開案號八十九年五月五日訊問筆錄），顯見
      被告丁○○確與車主相識及知悉該車有投保竊盜險之說詞，並非子虛。嗣本院
      依職權將該案發交予高雄市政府警察局刑警隊進一步查證，證人己○○於警訊
      時陳稱：伊有與被告丁○○聯絡，並談到伊第一部車失竊之事，丁○○有問說
      如果第二部車再失竊怎麼辦，伊表示保險公司會理賠等語。而庚○○亦證稱：
      其先生己○○之綽號均稱呼為「大舜」，丁○○知道伊二人共同擁有該部ＹＸ
      ─一七九九號自用小客車，伊先生己○○有告知該車之車型、廠牌及停放地點
      ，但沒有告知車牌號碼等語（均見高雄市政府警察局刑警大對八十九年五月九
      日警訊筆錄），足證被告丁○○與己○○、庚○○間就該車之失竊問題、特徵
      及停放地點均有相當之瞭解，是以被告丁○○並非因巧合而竊取友人之汽車，
      至為灼然。嗣被告丁○○於本院上開竊盜案訊問時亦供稱：「己○○將車鑰匙
      交給我，他之前要我幫忙處理該車，以便請領保險金，這件事是去年（八十八
      年）六、七月時己○○來我工廠跟我講的，我們工廠在湖內鄉○○街三Ｏ三號
      瑞峰汽車廠，當時我並未答應，是他來拜託我好幾次我才同意，我純粹是幫忙
      他，未得任何代價。被告丁○○於本院八十九年度易字第一五二二號竊盜案中
      之供詞亦與本案供述情節相吻，若非實情，其供述情節應甚難如此前後一致，
      況被告丁○○與被告己○○、庚○○夫婦又係認識多年朋友，更無設詞誣陷之
      理。
（四）本件案發後，被告丁○○、甲○○因遭羈押，被告丁○○之兄戊○○、甲○○
      之父王正則乃出面與富邦保險公司及庚○○達成和解，以十五萬元賠償富邦保
      險公司及庚○○（雙方按保單規定攤分），此有和解書一紙附於本院八十九年
      度易字第一五二二號卷可考。然查，上開十五萬元之和解賠償金，其中由被告
      丁○○之兄戊○○、甲○○之父王正則各出五萬元，另五萬元則由被告己○○
      負責，並以現金交付戊○○一情，已據證人戊○○於本院證稱：「（和解書）
      這是我簽，當時警察抓到我弟弟後說，這件事是人家來報告，後來在刑事組的
      時候，警察說你們要竊盜或詐欺，警察說竊盜較輕，所以就說是竊盜，後來律
      師就叫我們趕快去辦理和解，我就跟保險公司談十五萬元和解，我弟弟出五萬
      元，甲○○出五萬元，己○○他們出五萬元，十五萬元是由我統一收齊，交給
      保險公司的。己○○他們交錢的地點是在右昌街元帥府廟前的電線桿，錢是庚○○交給我的，這件事甲○○的爸爸也有看到，甲○○的錢是他爸爸拿給我的
      」、證人賴威君證稱：「那一天我有去，當天我們四個人坐一部車，我、丁○○哥哥、甲○○的爸爸及李佳盈四個人，我們是去富邦保險公司，去富邦保險
      公司之前我們有先去找己○○，己○○叫我們到元帥府廟那裡等他們，到了那
      裡，己○○沒來，我們沒有下車，我看到庚○○拿五萬元給丁○○的哥哥」、
      證人李佳盈證稱：「我是甲○○的朋友，我知道甲○○的爸爸出五萬元，車主
      出五萬元，丁○○哥哥出五萬元。當時是我跟丁○○的哥哥他們一起去的，我
      們到元帥廟那裡沒有下車，我知道庚○○她有拿五萬元給戊○○」（均見本院
      九十一年四月二十五日審判筆錄）；另證人王正則亦證稱：「我去富邦保險公
      司，他們說每個人要五萬元，我們要出五萬元，車主要出五萬元、丁○○他哥
      哥要出五萬元」「他們叫我蓋章後，就叫我拿五萬元。丁○○他哥哥聯絡我出
      五萬元，並說右昌的車主出五萬元，他們也要出五萬元，原因我不知道」等語
      。被告己○○、庚○○雖否認有交付五萬元予戊○○之事實，惟互核上開四名
      證人之證詞均相符合，顯非虛構，應堪採信。依上開證人所言，本案被告己○○、庚○○茍真係屬汽車竊盜案件之被害人，為何要與竊賊分攤賠償保險公司
      之金額？其動機實啟人疑竇。然究其原委，無非因本件被告丁○○、甲○○係
      受其委託將該車開走解體，以助其遂行詐領保險金之目的，然被告丁○○、甲○○卻因此而遭受羈押，被告己○○、庚○○心中過意不去，乃接受戊○○之
      建議，亟欲與保險公司達成和解，以利丁○○、甲○○早日獲得保釋，殆可想
      見。
（五）被告庚○○向高雄市政府警察局楠梓分局右昌派出所報案車輛失竊之事實，已
      據其於警訊、偵查中及本院審理時自承不諱，並有警訊筆錄、贓物認領保管單
      二紙、車輛竊盜、車牌失竊資料個別查詢報表─查詢車輛認可資料附於台南市
      警察局第一分局警卷可證。又庚○○確以該部汽車失竊之原因，向旗山監理站
      申報車輛失竊註銷，此有車號查詢汽車車籍一份附於偵查卷（第三十六頁）可
      憑。故被告庚○○確有未指定犯人，而向公務員誣告犯罪及明知不實事項使公
      務員登載不實之犯行至為灼然。又被告庚○○向富邦保險公司以該車失竊為由
      申請理賠，獲理賠竊盜險部分六十九萬一千二百元及代車費三萬元，合計七十
      二萬一千二百元，亦據該公司人員乙○○於警訊及本院審理時證述屬實，並有
      收據一紙、汽車保險單、理賠申請書、理賠計算書影本各一份及汽車險賠款同
      意書影本各二份，可知被告庚○○及確有因向警察機關報案車輛失竊及向監理
      機關報失竊註銷車籍，而領取保險給付七十二萬餘元，其有不法所有之意圖，
      並有施用詐術，致富邦保險公司陷於錯誤，如數給付上開賠償金亦無疑議。
（六）綜上所述，本件事證已臻明確，被告己○○、庚○○、丁○○、甲○○上開犯
      行均堪認定。
二、核被告己○○、庚○○所為，係犯刑法第二百十四條之使公務員登載不實罪、第
    一百七十一條第一項未指定犯人誣告罪及第三百三十九條第一項詐欺取財之罪。
    。另被告丁○○、甲○○係犯刑法第三百三十九條第一項、第三十條第一項之幫
    助詐欺罪。被告己○○、庚○○二人就上開犯行，有犯意聯絡及行為分擔，均應
    論以共同正犯。又其二人所犯上開三罪間，有方法結果之牽連關係，為牽連犯，
    應從一重之詐欺罪處斷。另被告丁○○、甲○○就所犯刑法第三百三十九條第一
    項、第三十條第一項之幫助詐欺罪間，亦有犯意聯絡及行為分擔，應論以共同正
    犯。爰審酌被告己○○、庚○○二人之犯罪動機、目的、手段、所生之損害及其
    犯後態度不佳，矯詞卸責，毫無悔意等一切情狀，均量處有期徒刑二年四月，以
    示懲儆；另審酌被告丁○○、甲○○因受友人請託而觸犯刑章，犯罪情節亦較輕
    ，並其犯罪動機、手段、所生損害，及其犯後態度良好，自白犯行且協助偵查犯
    罪等一切情狀，均量以有期徒刑七月。又被告丁○○、甲○○前未曾受有期徒刑
    以上刑之宣告，此有台灣高等法院被告全國前案紀錄表在卷可稽，其因受友人請
    託，一時失慮，致罹刑典，經此偵審程序後，應知警惕，由其犯後態度觀之信無
    再犯之虞，本院因認所宣告之刑，以暫不執行為當，爰均予以宣告緩刑四年，以
    啟自新。
據上論斷，應依刑事訴訟法第二百九十九條第一項前段、刑法第一百七十一條、第二
百十四條、第三百三十九條第一項、第二十八條、第三十條、第五十五條後段、第七
十四條第一款，罰金罰鍰提高賓準條例第一條前段，判決如主文。
中      華      民      國  九十一      年    六    月    二十八    日
                                  臺灣高雄地方法院刑事第二庭
                                      法  官    陳志銘
右正本證明與原本無異。
如不服本判決，應於判決送達後十日內，向本院提出上訴狀。
                                      書記官    洪生輝
中    華    民    國    九十一    年      七      月        十        日
